臺灣桃園地方法院刑事判決　　　　　　　99年度訴字第1064號
公　訴　人　臺灣桃園地方法院檢察署檢察官
被　　　告　林澤民
選任辯護人　劉世興律師
上列被告因毒品危害防制條例案件，經檢察官提起公訴（99 年
度偵字第9941號、99年度偵字第9942號），本院判決如下：
    主  文
林澤民轉讓第三級毒品，共伍罪，各處有期徒刑參月、參月、肆
月、肆月、肆月；又持有第三級毒品純質淨重貳拾公克以上，處
有期徒刑貳年，扣案之第三級毒品愷他命肆大包及陸小包（驗餘
淨重貳佰壹拾壹點玖肆公克，純質淨重貳佰零壹點玖捌公克）、
盛裝毒品之外包裝袋拾只（總重陸點零陸公克）均沒收。應執行
有期徒刑參年，扣案之第三級毒品愷他命肆大包及陸小包（驗餘
淨重貳佰壹拾壹點玖肆公克，純質淨重貳佰零壹點玖捌公克）、
盛裝毒品之外包裝袋拾只（總重陸點零陸公克）均沒收。
    事  實
一、林澤民明知愷他命（katamine，俗稱K 他命) ，係毒品危害
    防制條例第2 條第2 項第3 款所列之第三級毒品，依法不得
    轉讓他人，亦不得持有純質淨重20公克以上，竟：
（一）基於轉讓愷他命予他人之犯意，於民國99年2 月13日晚間
      、同年2 月27日晚間、同年3 月5 日凌晨1 時至2 時許、
      同年3 月13日凌晨1 時許及同年3 月20日凌晨3 時許，在
      桃園縣桃園市桃園農工、青溪國中旁附近某處，分別以將
      愷他命0.1 公克至0.2 公克捲入香煙而提供香菸及將愷他
      命1 包（約1 公克）直接交付之方式，無償轉讓予好友陳
      淯琮施用，以此方式轉讓第三級毒品予陳淯琮。
（二）林澤民基於持有純質淨重20公克以上之第三級毒品愷他命
      之犯意，於99年3 月7 日晚間，在桃園縣桃園市「凱悅
      KTV 」，向真實姓名年籍不詳，綽號「小華」之成年男子
      ，以新臺幣（下同）5 萬6,000 元之代價，購買愷他命20
      0 公克，連同先前剩餘之愷他命，毛重共計212.17公克，
      純質淨重共計201.98公克而持有之，並藏放在其所駕駛之
      車牌號碼1795-ZA 號自用小客車右前置物箱內，嗣於99
      年3 月26日14時50分許，林澤民違規穿越馬路，經警臨檢
      盤查，因發覺上開自用小客車有異味，經徵得林澤民同意
      後，在上開自用小客車右前座置物箱內，查獲愷他命4 大
      包及6 小包（驗餘淨重211.94公克，純質淨重201. 98 公
      克）、以其所有供持有裝盛上開毒品之外包裝袋10只（總
      重6.06公克）、與本案無關之0 號分裝袋107 個、1 號分
      裝袋96個、電子磅秤1 台，以及門號0000000000號與
      0000000000號之行動電話2 支（含SIM 卡2 片），始查悉
      上情。
二、案經桃園縣政府警察局移送臺灣桃園地方法院檢察署檢察官
    偵查起訴。
    理  由
壹、證據能力方面：
一、被告林澤民於警詢中之陳述：
（一）按被告之自白，非出於強暴、脅迫、利誘、詐欺、疲勞訊
      問、違法羈押或其他不正之方法，且與事實相符者，得為
      證據；被告陳述其自白係出於不正之方法者，應先於其他
      事證而為調查，刑事訴訟法第156 條第1 項、第3 項前段
      分別定有明文。被告於本院行準備程序時，陳稱警詢時係
      因製造筆錄的警察未將證人陳淯琮的筆錄刪除，而且之前
      聽朋友說若口供不同，會被收押，所以就照著證人陳淯琮
      的筆錄講等語，其選任辯護人亦爭執被告警詢之任意性，
      要求調閱拷貝被告於警詢之錄音及錄影光碟，以查明製作
      該份筆錄時被告是否依照證人陳淯琮所為之筆錄內容為陳
      述。然查：經訊之證人即製作筆錄之員警黃信嘉到庭證稱
      ：本件先製作證人陳淯琮之筆錄，再製作被告林澤民之筆
      錄，筆錄內容均係被告自由陳述，證人陳淯琮所述轉讓毒
      品之時間，係其回想之後，參酌手機上之日期做成，之後
      製作被告筆錄時，被告坦承有轉讓愷他命予證人陳淯琮，
      之後伊追問提供的時、地，被告有回想大概的時間，伊再
      詢問是否跟證人陳淯琮所講的時間點一致，伊有將證人陳
      淯琮的筆錄印出來給被告看，被告在做筆錄時，電腦並無
      留存證人陳淯琮的筆錄內容等語。是被告於製作筆錄過程
      中，並未有何脅迫或不正詢問之情事，被告雖於製作過程
      中參酌證人陳淯琮之筆錄內容，惟係於被告坦承轉讓毒品
      之犯行後，員警提示證人陳淯琮之筆錄供作確認犯罪時、
      地之用，被告警詢筆錄之記載，均未逸脫當時被告陳述之
      要旨。從而，被告於警詢中之陳述，既非出於強暴、脅迫
      、利誘、詐欺、疲勞訊問、違法羈押或其他不正方法，其
      陳述之過程業經全程連續錄音，且警詢筆錄所載內容與錄
      音之內容相符，另被告及辯護人於本院審理時亦表示不再
      爭執自白之任意性（見本院100 年2 月17日審理筆錄第11
      頁），揆諸前揭規定，該被告之警詢筆錄自有證據能力。
二、證人陳淯琮於警詢之陳述：
（一）按被告以外之人於檢察事務官、司法警察官或司法警察調
      查中所為之陳述，與審判中不符時，其先前之陳述具有較
      可信之特別情況，且為證明犯罪事實存否所必要者，得為
      證據，刑事訴訟法第159 條之2 定有明文。除了必須為證
      明犯罪事實之必要者（即「必要性」要件）外，所謂「具
      有較可信之特別情況」（即「可信性」要件），係指證人
      於檢察事務官、司法警察官或司法警察調查中所為之陳述
      ，與審判中不符，而其先前之陳述，從「客觀上外部附隨
      之環境或條件」加以比較觀察，有足以取代審判中反對詰
      問之可信性保證，而具有更可信之特別情況者而言，且此
      屬「證據能力」之要件審查，而非陳述內容「證明力」之
      判斷問題；亦即，應就詢問有無出於不正方法、陳述是否
      出於非任意性、該等筆錄之記載與錄音或錄影內容是否相
      符、接受詢問而為陳述之原因等各項客觀事實，為整體之
      判斷與考量，尤不得「單憑」警詢距案發時間較近，或以
      證人事後有承受外界干擾而受污染之虞，即逕謂於警詢之
      陳述較為可信，否則，將因警詢之時間順序通常在先，造
      成該「可信性」要件之限制形同具文（最高法院95年度台
      上字第1198、1525、2534及5523號等判決意旨參照）。
（二）證人陳淯琮於99年3 月26日警詢中陳述被告曾於99年2 月
      13日晚間、同年2 月27日晚間、同年3 月5 日凌晨1 時至
      2 時許、同年3 月13日凌晨1 時許及同年3 月20日凌晨3
      時許，在桃園縣桃園市桃園農工及青溪國中附近免費提供
      愷他命予其施用等情（見99年度第9941號、第9942號卷第
      27頁），然其於偵查及本院以證人身分具結作證時，卻改
      稱警詢所言不實，因警詢當天有喝酒、又施用愷他命，很
      想睡覺，想早點回家才這樣說等語（見99年度偵字第9942
      號卷第67頁及本院100 年2 月7 日審理筆錄第4 頁），則
      其於警詢中所為陳述，與審判中顯有不符之處，而被告於
      偵查及審理中均翻異前詞，否認有轉讓愷他命之犯行，故
      證人陳淯琮之警詢證詞當為證明被告有無此部分犯行之必
      要關鍵證據。至於「可信性」之情況，證人陳淯琮坦認係
      因員警聞到被告之自用小客車內有愷他命香菸的味道，經
      警詢問後，即簽具自願搜索同意書（附於偵卷第34頁），
      並於警詢時以手機上之日曆供述被告轉讓毒品之日期，並
      始終坦認該次警詢供述內容係出於任意性，而非員警施以
      強暴、脅迫等不正詢問手段而得等節甚詳，顯見其確係出
      於自願配合員警偵辦此案，證人即查獲員警黃信嘉亦於本
      院審理時到庭結證查獲及製作筆錄之過程未對被告及證人
      陳淯琮施以任何強制力等情，已如前述，又證人陳淯琮於
      偵查中僅稱：愷他命是各帶各的去等語，嗣於99年7 月21
      日偵查中及本院審理時，被告辯稱：各自帶愷他命，倒入
      盤子捲煙施用等語，證人陳淯琮始於本院審理時與上開被
      告答辯為同一證述，參酌證人陳淯琮與被告為一同施用毒
      品之好友，衡情自有維護被告之可能，於準備程序後，又
      為與被告相同之陳述，其於審理中所述之證詞已有可疑之
      處，堪信其於警詢中所述，應認在「證據能力」之層次上
      ，證人陳淯琮之警詢證詞具有較可信之特別狀況，因而具
      有證據能力，被告之辯護人爭執該警詢證詞無證據能力，
      並非可採。
三、其餘本件卷內所存之證據資料，被告及其選任辯護人於本院
    審理時，對於其證據能力均不爭執，本院審酌其證據資料作
    成之情況，並無不具證據能力之情形，是本判決所引用之各
    項證據資料，均有證據能力。
貳、實體方面
一、訊據被告固坦承有於上開時、地與證人陳淯琮一同施用愷他
    命，並持有純質淨重20公克以上之愷他命等情，惟矢口否認
    有何轉讓毒品之犯行，辯稱：扣案之愷他命，係於99年3 月
    7 日以5 萬6,000 元向綽號「阿華」之成年男子購得，每個
    星期六證人陳淯琮會來找伊，相約在新興國中後面的空地，
    各帶各的，會帶盤子一起倒入，但有時他帶的比較少，就會
    抽我的等語，於本院準備程序及審理時則稱：因製作警詢筆
    錄時，警察沒有把證人陳淯琮的筆錄刪除，所以伊有看到，
    怕口供不一樣會被收押，實情是伊與證人陳淯琮各帶各的，
    倒入盤子一起施用云云。惟查：
二、持有毒品部分：
    被告於99年3 月7 日晚間，在桃園縣桃園市「凱悅KTV 」，
    以5 萬6,000 元之代價，向「小華」購入愷他命200 公克，
    連同先前剩餘之愷他命，無故持有第三級毒品愷他命純質淨
    重合計逾20公克以上後，嗣於前揭時、地經警攔檢，同意自
    願受搜索後，為警在其駕駛之該自用小客車內查扣上開含有
    愷他命成分之白色細晶體4 大包及6 小包之事實，業據被告
    於警詢、檢察官偵訊及本院審理時坦承無訛，核與證人陳淯
    琮於警詢時證述情節相符，復有自願搜索同意書、桃園縣政
    府警察局搜索扣押筆錄在卷可資佐證，而查獲毒品經送鑑定
    結果，檢出第三級毒品K 他命成分，純度約98% ，純質淨重
    約201.98公克，此有內政部警政署刑事警察局99年5 月25
    日刑鑑字第0990066388號鑑定書各1 紙在卷可稽（見99年度
    偵字第9941號卷第66頁），並有扣案物照片14紙、扣案含有
    愷他命成分之白色細晶體4 大包6 小包在卷可按。綜上，足
    認被告前開任意性自白與事實相符，應堪採信。從而，本案
    被告持有第三級毒品純質淨重20公克以上犯行事證明確，堪
    以認定。被告於本院審理時雖陳稱：於99年2 月3 日向真實
    姓名年籍不詳，綽號「小安」之成年男子購買100 公克愷他
    命、3 月1 日向真實姓名年籍不詳之成年男子購買100 公克
    愷他命等語，惟此部分因未於當時查獲，亦無毒品扣案可資
    鑑定是否確為愷他命，以及其純質淨重是否逾20公克，無從
    論罪，併此敘明。
三、轉讓毒品部分：
（一）證人陳淯琮於警詢時陳稱：被告有拿第三級毒品愷他命給
      我施用，次數為五次，無代價，第一次於99年2 月13日晚
      間、第二次於同年2 月27日晚間、第三次於同年3 月5 日
      凌晨1 時至2 時許、第四次於同年3 月13日凌晨1 時許及
      第五次於同年3 月20日凌晨3 時許，在桃園縣桃園市桃園
      農工及青溪國中附近免費提供毒品愷他命給我抽，這五次
      都是林澤民免費提供並轉讓毒品愷他命給我施用，他提供
      兩次摻有愷他命的香菸給我施用，另外三次直接提供毒品
      愷他命一小包給我施用等語，核與被告於警詢及偵查初訊
      時所稱：我們有一起施用過，陳淯琮會問我有無攜帶毒品
      愷他命，因為我身上有攜帶毒品愷他命，所以我們兩個就
      一起施用，都是我無償提供給他的，一起施用毒品8 至9
      次，第一次於99年2 月13日晚間、第二次於同年2 月27日
      晚間、第三次於同年3 月5 日凌晨1 時至2 時許、第四次
      於同年3 月13日凌晨1 時許及第五次於同年3 月20日凌晨
      3 時許，均在桃園縣桃園市桃園農工及青溪國中附近免費
      提供毒品愷他命給他抽，都是我免費提供毒品愷他命給陳
      淯琮施用等語相符，被告與證人陳淯琮間並無怨隙，且該
      2 人於警詢中均陳稱：2 人認識很久，很要好的朋友，會
      一起施用愷他命等語，是2 人交情匪淺，單純施用愷他命
      並無涉及刑責，警員對證人陳淯琮並無不利之事證可供移
      送偵辦，亦不生依毒品危害防制條例供出毒品來源而破獲
      者，可得減輕其刑之利益，證人自無甘冒偽證刑責而虛捏
      係由被告轉讓毒品之危險。參以證人即製作筆錄之員警黃
      信嘉於本院審理中證稱：「（問：陳淯琮在製作筆錄時，
      他所講的時間是怎麼來的？）可能是查獲當日的前幾天或
      前一禮拜，我請他回想一下詳細時間地點，他再把時間、
      地點給我，他可能記得是禮拜幾，我們用手機，請他確定
      是幾號。」等語（見100 年2 月17日審理筆錄第14頁），
      若證人陳淯琮與被告間無轉讓毒品情事，證人陳淯琮又因
      身體疲倦，想早點結束製作筆錄，衡情證人陳淯琮自可否
      認有轉讓之情事，又何需先是承認轉讓，並於製作筆錄時
      ，大費周章以行動電話上之日曆回想推算出被告轉讓毒品
      之日期，並詳細說明被告前二次係以捲煙方式，後三次直
      接提供毒品一小包之方法，轉讓毒品愷他命給伊施用等語
      ，益徵證人陳淯琮於警詢時指證被告轉讓毒品行為之真實
      性應為可信。是被告於99年2 月13日晚間、同年2 月27日
      晚間、同年3 月5 日凌晨1 時至2 時許、同年3 月13日凌
      晨1 時許及同年3 月20日凌晨3 時許，在桃園縣桃園市桃
      園農工及青溪國中附近之停車場，無償轉讓愷他命予陳淯
      琮施用之事實，堪以認定。至於被告轉讓予證人陳淯琮之
      數量，業據證人陳淯琮於警詢時證稱：他提供2 次摻有愷
      他命的香菸給我施用，另外3 次他直接提供毒品愷他命1
      小包給我施用等語，另於本院審理具結證稱：「（問：施
      用愷他命是用捲煙的方式，一次大概捲多少量？）大約
      0.1 公克到0.2 公克）」、「問：倒入盤內施用，各倒入
      多少愷他命？）各1 包，1 包大約1 公克」等語，足見被
      告提供之捲有愷他命之香菸，內有愷他命0.1 至0.2 公克
      ，而倒入盤中之愷他命數量則約1 公克，雖其於本院審理
      時翻異前詞，改稱係各自攜帶愷他命共同施用云云，然證
      人陳淯琮於警詢時所述較為可採等情，已如前述，是被告
      係以將愷他命約0.1 公克至0.2 公克捲入香煙或將愷他命
      1 包約1 公克倒入盤中之方式，轉讓愷他命予證人陳淯琮
      施用等情，已足堪認定。
（二）至於證人陳淯琮雖於本院審理時翻異前詞改稱於警詢時的
      是因為喝酒又抽愷他命，很想睡覺，所以想說筆錄趕快做
      一做就可以回家休息等語（見100 年2 月17日審理筆錄第
      4 頁），惟此不僅與事理不合，且為證人黃信嘉所否認，
      已如前述，又2 人一同施用愷他命之方式甚多，例如可一
      同倒入盤中吸食、或可由其中一人代為捲煙交由另一人施
      用，亦可2 人分別捲煙分別施用等等，證人陳淯琮於偵查
      及本院審理時，翻異前詞，與被告一同辯稱係一同倒入盤
      中施用等語，然被告與證人陳淯琮同時為警查獲，查獲時
      被告持有大量之愷他命，而證人陳淯琮僅扣有1 包殘渣袋
      ，而未被扣得毒品，此有桃園縣政府警察局搜索扣押筆錄
      及扣押物品目錄表等在卷可按，足見證人陳淯琮嗣後所證
      ，無非係附合被告之供詞，所為迴護被告之詞，不足採信
      。被告轉讓毒品之犯行，罪證明確，應依法論科。
四、按愷他命係屬毒品危害防制條例第2 條第2 項第3 款所定之
    第三級毒品，均不得非法轉讓、持有純質淨重於20公克以上
    。是核被告所為，係違犯毒品危害防制條例第8 條第3 項之
    轉讓第三級毒品罪、同條例第11條第5 項之持有第三級毒品
    純質淨重20公克以上之罪。次按毒品危害防制條例第8 條第
    6 款及第11條第5 款雖規定：轉讓、持有毒品達一定數量者
    ，加重其刑至二分之一。而依行政院所發布轉讓持有毒品加
    重其刑之數量標準第2 條第1 項第1 至3 款規定：第一級毒
    品為淨重5 公克以上，第二級毒品為淨重10公克以上，第三
    級毒品為淨重20公克以上。然因本件被告五次轉讓第三級毒
    品愷他命之數量未逾5 公克，已如前述，且查無任何積極證
    據足證被告轉讓第三級毒品數量，已逾上開加重其刑之標準
    ，有如前述，自無依同條例第8 條第6 款規定加重其刑之餘
    地。又被告前後五次無償轉讓毒品予證人陳淯琮，及持有第
    三級毒品純質淨重20公克以上罪間，其犯意個別，行為互殊
    ，應予以分論併罰。爰審酌被告前無犯罪紀錄，素行尚稱良
    好，有臺灣高等法院被告前案紀錄表在卷可查，惟事後否認
    犯行，並無悔意，並參酌被告之生活狀況、知識程度、轉讓
    毒品之方式、犯罪後態度，衡酌毒品戕害人身，一經染毒，
    極易成癮，影響頗為深遠，如任其氾濫、擴散，影響國人身
    心健康及社會秩序，且本件被告多次無償轉讓毒品予證人陳
    淯琮，被告持有毒品數量甚鉅，危害匪淺，被告正值青盛之
    年，不知惕勵向上，耽迷毒品，均明知其害，卻為貪圖便宜
    ，購入並持有本件數量甚鉅之毒品，非但戕害個人之身心健
    康，且對社會治安亦造成潛在之危險等一切情狀，分別量處
    如主文所示之刑，並定應執行之刑，以示懲儆。
五、沒收：
（一）按依毒品危害防制條例第18條第1 項前段之規定，應予沒
      收銷燬之毒品，以經查獲之第一、二級毒品為限。又毒品
      依其成癮性、濫用性及對社會危害性，共分為四級，上開
      條例並就製造、運輸、販賣、意圖販賣而持有、以非法方
      法使人施用、引誘他人施用及轉讓不同等級之毒品等行為
      ，分別定其處罰。至施用或持有第三、四級毒品，因其可
      罰性較低，故未設處罰之規定，僅就施用及持有第一、二
      級毒品科以刑罰。然鑑於第三、四級毒品均係管制藥品，
      特於同條例第11條之1 明定無正當理由，不得擅自持有；
      第18條第1 項後段復規定查獲之第三、四級毒品，無正當
      理由而擅自持有者，沒入銷燬之。從而，依同條例第18條
      第1 後段應沒入銷燬之毒品，專指查獲施用或持有之第三
      、四級毒品而言；倘係查獲製造、運輸、販賣、意圖販賣
      而持有、以非法方法使人施用、引誘他人施用或轉讓第三
      、四級毒品，既屬同條例相關法條明文規定處罰之犯罪行
      為，即非該條項應依行政程序沒入銷燬之範圍。又同條例
      第19條第1 項所定「供犯罪所用或因犯罪所得之物」，係
      指犯第4 條至第9 條、第12條、第13條或第14條第1 項、
      第2 項之罪所用或所得之物，不包括毒品本身在內，是尚
      不得援用此項規定為第三、四級毒品之沒收依據。再同條
      例對於查獲之製造、運輸、販賣、意圖販賣而持有、以非
      法方法使人施用、引誘他人施用及轉讓第三、四級毒品之
      沒收，並無特別規定，如其行為已構成犯罪，則該毒品即
      屬不受法律保護之違禁物，應回歸刑法之適用，依刑法第
      38條第1 項第1 款之規定沒收之，始為適法（最高法院96
      年度台上字第727 號、96年台上字第884 號判決意旨參照
      ）。從而，扣案之第三級毒品愷他命4 大包及6 小包（純
      質淨重211.94公克），核屬違禁物，應依刑法第38條第1
      項第1 款之規定，均宣告沒收之。
（二）至盛裝上開毒品之外包裝袋10只，為被告所有，業據被告
      供承在卷，裝有毒品之包裝袋為供被告盛裝、保存毒品所
      用之物，且不得與毒品分離，爰依刑法第38條第1 項第2
      款之規定宣告沒收。另扣案之行動電話2 支、電子磅秤1
      台、分裝袋共計203 個，雖為被告所有之物，然尚無證據
      證明與被告所犯本件轉讓及持有毒品犯行有何關連性，本
      院自無從予以宣告沒收，併此敘明。
六、關於意圖販賣而持有不另為無罪之諭知部分：
（一）公訴意旨認被告於上揭時、地向「小華」以5 萬6,000 元
      購入第三級毒品愷他命200 公克，嗣經警於上揭時、地查
      獲並扣得如上開事實欄所示之物，而認被告所為，係涉違
      犯毒品危害防制條例第5 條第3 項之意圖販賣而持有第三
      級毒品罪嫌，無非係以被告之供述、扣得兩種不同款式之
      包裝袋，又扣案毒品數量龐大，卻放置於其父所駕駛之自
      用小客車上，又且包裝成不同重量等情，認被告係基於意
      圖販賣而持有為論據。然訊據被告堅決否認有何意圖販賣
      而持有毒品之犯行，辯稱：該自用小客車平常係伊使用，
      毒品藏放於副駕駛座置物箱之夾層，不會遭人發覺，伊施
      用量大，所以以一日施用的量分裝成1 小包，伊並非基於
      意圖販賣而持有等語。經查：
（二）按事實之認定，應憑證據，如未能發現相當證據，或證據
      不足以證明，自不能以推測或擬制之方法，以為裁判基礎
      。而認定犯罪事實應依證據，為刑事訴訟法所明定，故被
      告否認犯罪事實所持之辯解，縱屬不能成立，仍非有積極
      證據足以證明其犯罪行為，不能遽為有罪之認定。且認定
      犯罪事實所憑之證據，雖不以直接證據為限，間接證據亦
      包括在內；然無論直接或間接證據，其為訴訟上之證明，
      須於通常一般之人均不致於有所懷疑，而得確信其為真實
      之程度者，始得據之為有罪之認定，倘其證明尚未達到此
      一程度，而有合理性懷疑之存在時，即無從為有罪之確信
      （最高法院40年台上字第86號、30年上字第1831號、76年
      台上字第4986號判例意旨參照）。復按毒品危害防制條例
      之販賣毒品罪、意圖販賣而持有毒品罪及持有毒品罪，皆
      以持有毒品為其基本事實；其區別標準，在於取得或持有
      毒品之始，有無販賣營利之意圖為斷；販賣毒品罪，不以
      販入毒品後，復行賣出為必要，凡行為人基於營利之目的
      ，而將毒品販入或賣出，有一於此，其犯罪即已完成；意
      圖販賣而持有毒品罪，乃行為人以意圖販賣營利以外之原
      因而持有毒品，其後始起意營利販賣；若行為人於持有毒
      品之始終，均無販賣營利之意圖，則僅屬單純持有毒品犯
      行；故於行為人持有毒品並未賣出即遭查獲之情形，其持
      有之毒品，是否基於販賣營利之意思而販入，攸關應否成
      立販賣毒品、意圖販賣而持有毒品、甚或單純持有毒品罪
      責之判斷，事實審法院對於此項主觀意圖之有無，自應以
      積極之證據證明，始為適法（最高法院99年度台上字第77
      0 號判決意旨參照）。
（三）扣得之物，經送驗結果，確含第三級毒品愷他命之成分，
      已於前述，然此客觀上僅能證明被告持有第三級毒品純值
      淨重達法定數量20公克以上之犯行，尚難遽斷被告主觀上
      有意圖販賣之犯意。故被告持有毒品後是否因而生販賣之
      意圖等情，仍須有積極之事證以為證明。
（四）再者，被告前因施用第三級毒品愷他命，經警查獲採尿送
      驗確有愷他命之陽性反應，有卷附臺灣檢驗科技股份有限
      公司檢體編號99偵-0578 號、桃園縣政府警察局尿液暨毒
      品檢體真實姓名與編號對照表（見99年度偵字第9941號卷
      第50頁、64頁）可資參照，被告辯稱施用第三級毒品等語
      ，應非屬子虛。又證人陳淯琮於警詢之初證稱：不知道被
      告之自用小客車置物箱夾縫內有毒品愷他命，亦未向被告
      購買愷他命等情（見偵查卷第25頁、第27頁），被告既無
      向證人陳淯琮兜售、炫耀或告知持有愷他命之舉，即難認
      被告於持有毒品後，生有販賣毒品之主觀犯意。被告所辯
      稱持有毒品並無販賣之意圖等節，尚非臨訟飾卸之詞。又
      被告染有施用毒品惡習，為避免分次購買增加警方查獲之
      風險，復與藥頭「小華」接洽之結果，可以5 萬6,000 元
      購得原價6 萬元之毒品，因貪求以低價購入大量毒品，而
      購入毒品而以持有，尚與常情無悖。
（五）復遍觀卷存資料，並無任何人證或物證足資認定被告購入
      毒品各意在供販賣牟利之用，被告辯稱每日施用量為3 至
      5 公克等語，推算本件查獲212.17公克，應可供被告施用
      一個半月至兩個半月左右，惟經本院就愷他命每人每日施
      用最大量及保存方式、保存期限查詢結果，經函覆：「以
      愷他命列為第三級管制藥品及毒品，屬中樞神經抑制劑，
      具麻醉作用，依據Disposition of Toxic Drug and
      Chemicals in Man一書第8 版記述：愷他命靜脈注射每公
      斤體重劑量為1 至4.5 毫克，肌肉注射每公斤體重劑量為
      6.5 至13毫克；惟每人每日施用愷他命最大量、於尿液中
      可檢出之量及對人體之危害等問題，受施用劑量、施用頻
      率、對藥物之耐受性、飲用水之多寡、尿液採集時間、個
      人體質及代謝情況等因素影響，依個案而定，另愷他命鹽
      酸鹽加水製成注射液，保存於Polypropylene 注射瓶內，
      在25℃下保存30天其藥效未降低：愷他命對加酸及加熱至
      沸騰30分鐘均不會分解，僅在加入氫氧化鈉煮沸後才會分
      解，因此愷他命鹽酸鹽純品是非常安定的藥物。」等情，
      有行政院衛生署食品藥物管理局100 年1 月21日FDA 管字
      第1000002603號函附卷可資參照，是尚無從認定被告上開
      所辯之每日施用量有超過人體負擔，或被告將愷他命存放
      於汽車置物箱中，有何不可信之理由，並遽以推論被告持
      有上開毒品具有販賣之主觀意圖。且扣得毒品中之愷他命
      雖分裝成大包裝及不同重量之小包裝，惟本案於偵查中經
      調閱通聯記錄並傳喚與被告曾有通聯之呂文生、林家旺、
      邱秀圓、游家熠等人，並無證人證述被告有何意圖販賣毒
      品之情事，有渠等偵訊筆錄在卷可稽，且未查有任何可疑
      與被告販賣毒品有關之帳冊、名單等書面資料，況持有毒
      品之原因不止一端，或因製造、運輸而持有，或因意圖販
      賣而持有，或因轉讓而持有，或因施用而持有，甚至僅單
      純持有毒品等均有可能，此觀毒品危害防制條例就上開各
      情而各異其規定可見端倪，公訴人僅以被告持有毒品數量
      甚多即認被告涉有販賣毒品之意圖，惟就被告如何產生販
      賣意圖及將以何種價格、方法、地點、售賣何人、售賣之
      計畫與內容皆未指出證明，且警察僅係查獲被告持有毒品
      ，並未查獲其他被告確有販賣或意圖販賣毒品之情事，基
      上，尚難僅因被告買入大量毒品，即遽認被告於持有毒品
      後生販賣之主觀犯意。是被告上開辯稱係因量大便宜而持
      有扣案毒品，即非屬無稽。
（六）綜上所述，被告持有上揭毒品究否為販入後生販賣之意圖
      ，公訴人所舉之證據尚不足以使本院為被告有該主觀犯意
      之確信，自不能遽認被告確有被訴之意圖販賣而持有第三
      級毒品之犯行。此外，本件復查無其他積極證據證明被告
      有公訴人所指之犯行，揆諸上揭法律規定與說明，本應諭
      知無罪；惟按實質上或裁判上一罪之案件，檢察官就犯罪
      事實一部起訴者，依刑事訴訟法第267 條規定，其效力及
      於全部，受訴法院基於審判不可分原則，對於未經起訴之
      其餘事實，應合一審判，此為犯罪事實之一部擴張；同理
      ，檢察官所起訴之全部事實，經法院審理結果認為一部不
      能證明犯罪或行為不罰時，僅於判決理由內說明不另為無
      罪之諭知，毋庸於主文內為無罪之宣示，此為犯罪事實之
      一部縮減。至於刑事訴訟法第300 條所規定，有罪之判決
      ，得就起訴之犯罪事實，變更檢察官所引應適用之法條者
      ，係指法院在事實同一之範圍內，不變更起訴之犯罪事實
      ；亦即在不擴張及減縮原訴之原則下，於不妨害基本社會
      事實同一之範圍內，始得自由認定事實，適用法律。三者
      不能混為一談。詳言之，檢察官依實質上或裁判上一罪起
      訴之甲、乙事實，經法院審理結果，如認為甲事實不能證
      明其犯罪或屬不罰，但係犯有實質上或裁判上一罪關係之
      乙、丙事實時。關於甲事實部分，為犯罪事實之減縮，僅
      於理由說明，不另為無罪之諭知；關於丙事實部分，則為
      犯罪事實之擴張，依審判不可分原則，應合一審判，均不
      發生變更起訴法條問題（最高法院80年臺上字第2703號、
      92年度臺上字第1841號、96年度臺上字第7106號、97年度
      臺上字第6351號判決意旨參照）。是本件公訴人既係認被
      告係於持有第三級毒品後而生販賣之意圖，則此部分犯行
      與本院前開認定被告持有法定數量20公克以上第三級毒品
      罪間，具高低度吸收之實質上一罪關係，爰就此部分不另
      為無罪之諭知。
據上論斷，應依刑事訴訟法第299 條第1 項前段，毒品危害防制
條例第8 條第3 款、第11條第5 項，刑法第11條、第51條第5 款
、第38條第1 項第1 款、第2 款，判決如主文。
本案經檢察官戴瑞麒到庭執行職務
中    華    民    國   100    年    3     月    3     日
                  刑事第二庭   審判長 法  官  徐培元
                                      法  官  陳秋君
                                      法  官  陳麗芬
以上正本證明與原本無異。
如不服本判決應於收受判決後10日內向本院提出上訴書狀，並應
敘述具體理由。其未敘述上訴理由者，應於上訴期間屆滿後20日
內向本院補提理由書( 均須按他造當事人之人數附繕本) 「切勿
逕送上級法院」。
                                      書記官  謝雅茹
中    華    民    國   100    年    3     月    3     日
附錄論罪科刑法條全文：
毒品危害防制條例第8條：
轉讓第一級毒品者，處 1 年以上 7 年以下有期徒刑，得併科新
臺幣 1 百萬元以下罰金。
轉讓第二級毒品者，處 6 月以上 5 年以下有期徒刑，得併科新
臺幣 70 萬元以下罰金。
轉讓第三級毒品者，處 3 年以下有期徒刑，得併科新臺幣 30
萬元以下罰金。
轉讓第四級毒品者，處 1 年以下有期徒刑，得併科新臺幣 10
萬元以下罰金。
前四項之未遂犯罰之。
轉讓毒品達一定數量者，加重其刑至二分之一，其標準由行政院
定之。
毒品危害防制條例第11條：
持有第一級毒品者，處 3 年以下有期徒刑、拘役或新臺幣 5 萬
元以下罰金。
持有第二級毒品者，處 2 年以下有期徒刑、拘役或新臺幣 3 萬
元以下罰金。
持有第一級毒品純質淨重十公克以上者，處 1 年以上 7 年以下
有期徒刑，得併科新臺幣 1 百萬元以下罰金。
持有第二級毒品純質淨重二十公克以上者，處 6 月以上 5 年以
下有期徒刑，得併科新臺幣 70 萬元以下罰金。
持有第三級毒品純質淨重二十公克以上者，處 3 年以下有期徒
刑，得併科新臺幣 30 萬元以下罰金。
持有第四級毒品純質淨重二十公克以上者，處 1 年以下有期徒
刑，得併科新臺幣 10 萬元以下罰金。
持有專供製造或施用第一級、第二級毒品之器具者，處 1 年以
下有期徒刑、拘役或新臺幣 1 萬元以下罰金。